【裁判字號】    89,自緝,37
【裁判日期】    900629
【裁判案由】    侵占
【裁判全文】
臺灣板橋地方法院刑事判決                          八十九年度自緝字第三七號
    自  訴  人  甲○小客車      設臺北縣中和市○○路○段一二七號
                租貨有限公司
    代  表  人  李丁賜
    代  理  人  丙○○
    被      告  乙○○
右列被告因侵占案件，經自訴人提起自訴，本院判決如左：
    主  文
乙○○連續意圖為自己不法之所有，而侵占自己持有他人之物，處有期徒刑拾月。
    事  實
一、乙○○於民國八十八年十月九日向位於台北縣中和市○○路○段一二七號之甲○
    小客車租賃有限公司（下稱甲○公司）承租車號Ｚ３—７４１０號自用小客車一
    輛，約定租期三日，每日租金一千五百元，並訂有汽車租賃契約書，嗣經展期二
    週。詎期限屆至時，竟意圖為自己不法所有之概括犯意，拒不返還租用之小客車
    ，未給付租金，亦未與甲○公司人員聯絡，將上開租用之小客車侵占入己，繼續
    使用，迄至八十九年三月十七日將上開租用之小客車停放在桃園縣中壢市○○路
    某處因違規停車而為警拖吊。乙○○又於八十九年一月九日二十時許，至台北縣
    三重市○○路○段一六一號向蔡西瑞租得車號Ｔ５—９０１１號自用小客車一部
    ，約定於八十九年一月十日返還，詎到期時，基於同前之侵占犯意，仍不返還租
    用之小客車，亦未給付租金或與蔡西瑞聯絡，將租用之小客車侵占入己，並在車
    身上貼上「白雲醒獅」字樣，以供自己工作使用，迄至八十九年五月中旬，蔡西
    瑞經苗栗縣通霄鎮派出所通知，始在苗栗縣某山上尋獲。
二、案經甲○公司提起自訴。
    理  由
一、訊據被告乙○○對於右揭事實矢口否認，辯稱：車號Ｚ３—７４１０號自用小客
    車因停在中壢市殘障停車位，被拖吊，沒有證件，才沒有去領回，管理員說七天
    內會通知他們來領，所以認為車子自訴人已經領回去；車號Ｔ５—９０１１號自
    用小客車在八十九年三月時在苗栗縣後龍鎮丟掉，「白雲醒獅」字樣不是伊貼的
    ，那時在籌錢，他們的電話不見了，所以，無法與他們聯絡，沒有侵占的意思云
    云。經查：
（一）右揭事實，業據自訴人代理人丙○○指述：車號Ｚ３—７４１０號小客車，被
      告租三天後有打電話來說要延期一個星期，後來又再打電話說要再延期一週，
      二週後他來公司，說他身上沒有錢，車子讓他開回去拿錢回來，下次一次清償
      ，結果被告一去不回，再也沒有聯絡，也沒有打電話，直到開庭後我問被告，
      被告說車子在中壢拖吊場，我才去中壢找了三天才找到等語甚詳，且被告自八
      十八年十月九日租用上開小客車，至八十九年三月十七日上開小客車在中壢市
      為警拖吊，前後長達五個月之久，此分別有汽車租賃契約書一份及桃園縣租用
      民間拖吊妨害交通車輛放置保管場保管車輛登記簿一紙在卷可稽，被告除前二
      週曾與自訴代理人聯絡要求延長外，從未給付租金，亦未與自訴人聯絡，足見
      被告有不法所有之意圖甚明。被告辯稱因無證件，所以無法領車，連絡電話又
      遺失，所以無法聯絡自訴人云云，惟被告曾向自訴人租用過五、六次車，此經
      自訴人陳述在卷，且被告亦曾聯絡自訴人，況在今日資訊發達之社會，查詢自
      訴人聯絡電話，並非難事，詎被告竟均不為之，被告所辯，顯為其卸責之詞，
      不足採信。
（二）被告租用車號Ｔ５—９０１１號自用小客車，約定租期僅一日，此有汽車租用
      約定書一份在卷可憑，詎被告租期屆至仍不返還，亦未聯絡，迄至八十九年五
      月中旬始為被害人蔡西瑞在山上找到，此經被害人蔡西瑞陳述甚明，被告亦自
      承使用一、二個月均未與被害人聯絡，亦未給付租金，並有存證信函二份在卷
      可參。又被告係在白雲醒獅團工作，此有被告之名片一紙附卷為憑，並經被告
      承認在卷，而上開車號Ｔ５—９０１１號自用小客車車身上並有「白雲醒獅」
      字樣，此有照片五張附卷為憑，顯見被告有不法所有之意圖，將之侵占入己之
      犯意甚明。雖被告辯稱不知何人貼上「白雲醒獅」字樣，惟被告係租用上開小
      客車之人，對上開小客車有占有管領使用之力，且作為其日常使用之交通工具
      ，謂非被告本人所貼，或經被告同意，實難採信。
（三）綜上，本件事證明確，被告侵占犯行，應堪認定。
二、核被告所為，係犯刑法第三百三十五條第一項之侵占罪。被告先後多次犯行，時
    間緊接，犯罪構成要件相同，顯係基於概括犯意而為，應依連續犯之規定論以一
    罪論，並依法加重其刑。又被告所為車號Ｔ５—９０１１號自用小客車侵占犯行
    部分，告訴人蔡西瑞曾於八十九年二月十五日提出告訴，並經公訴人提起公訴，
    惟因本件自訴係於八十八年十一月十日繫屬在先，與本件自訴有連續犯之裁判上
    一罪關係，而判決不受理確定，雖未據起訴，然與前揭有罪部分，既有連續犯之
    裁判上一罪之關係，為起訴效力所及，本院自得一併審理。爰審酌被告犯後未與
    被害人達成和解，且否認犯行，飾詞狡辯，不知悔改，暨被告犯罪之動機、手段
    、目的、品行、犯罪後之態度及對被害人所生之損害等一切情狀，量處如主文所
    示之刑，以示懲儆。
據上論斷，應依刑事訴訟法第二百九十九條第一項前段，刑法第五十六條、第三百三
十五條第一項，罰金罰鍰提高標準條例第一條前段，判決如主文。
中      華      民      國    九十      年      六      月    二十九    日
                               臺灣板橋地方法院刑事第二庭
                                   法  官  楊  晉  佳
右正本證明與原本無異。
如不服本判決，應於判決送達後十日內，向本院提出上訴狀。
                                   書記官  邱  美  龍
中      華      民      國    九十      年      七      月      三      日
附錄本案論罪科刑法條全文：
刑法第三百三十五條第一項
意圖為自己或第三人不法之所有，而侵占自己持有他人之物者，處五年以下有期徒刑
、拘役或併科一千元以下罰金。
前項之未遂犯罰之。


司法院資訊處製作；財團法人民間司法改革基金會備份。
